【裁判字號】    90,上易,267
【裁判日期】    900717
【裁判案由】    損害賠償
【裁判全文】
臺灣高等法院民事判決  九十年度上易字第二六七號
      上  訴  人  甲○○
      被  上訴人  乙○○
右當事人間損害賠償事件，上訴人對於中華民國九十年二月二十七日臺灣新竹地方法
院九十年度訴字第八八號第一審判決提起上訴，本院判決如左：
      主      文
上訴駁回。
第二審訴訟費用由上訴人負擔。
      事      實
甲、上訴人方面：
一聲明：
  (一)原判決廢棄。
  (二)被上訴人應連帶給付上訴人新臺幣（下同）八十六萬五千元。
二陳述：除與第一審判決記載相同者予以引用外，補稱：
  (一)原判決未考量事情發生至今造成上訴人損害，與民法第二百二十七條、第二百二
    十九條不符。支付命令係被上訴人未清償而提出，所載金額不表示上訴人無損害
    。
  (二)被上訴人從未說實話，原判決對上訴人係大侮辱，被上訴人狡賴不誠信，選擇性
    之還款係有計劃的，在規避責任。本件有本票、當票為證。七十八年十二月十五
    日合作補習班入股金十萬元，合作未成未退還，應加倍退還。
  (三)上訴人所請求之八十六萬五千元，七十九年二月二十八日未將典當車領回及清償
    借款願賠償二十萬元、七十九年二月二十八日至八十四年十二月二十日未清償五
    十一萬四千四百元之利息，依年息百分之二十計，五年八個月之利息計五十八萬
    五千元、八十年八月二十六日借車典當未補足車費補助八萬元。上訴人金錢、精
    神所付出者已超出八十六萬五千元，此均為被上訴人先前所承諾者。
  (四)上訴人所請求之訴訟標的為損害賠償，因為被上訴人所為，致上訴人無車可用。
三證據：除援用第一審所提出者外，補提：
  上證(一)：借據、還款明細等。
乙、被上訴人方面：
一聲明：上訴駁回。
二陳述：除與第一審判決記載相同者予以引用外，補稱：
  (一)被上訴人僅承認前二次的借款，且已還清，第三次的否認。如果有典當三次，於
    刑事案件詐欺中，已將此事加進去，上訴人否認被上訴人匯錢，事實上被上訴人
    已有匯款。
  (二)被上訴人清償三十萬元時，本件既已結算清楚。被上訴人計清償六十九萬四千五
    百元，對造另有請求裁定三十二萬元強制執行。
三證據：除援用第一審所提出者外，補提：
  被上證(一)：匯票回條、代收款項回條、支票存款單影本三紙。
丙、本院依職權調閱臺灣板橋地方法院八十四年度自緝字第四十八號刑事卷宗、八十
    八年度自字第六十五號刑事卷宗。
      理      由
一本件上訴人起訴主張被上訴人先後於七十八年十月十八日、八十年八月二十六日及
  八十一年八月二十六日向上訴人借車典當週轉三次，依序三十萬元、十八萬元、十
  五萬元，計六十三萬元，惟被上訴人從未給付利息或將車領回，造成上訴人八十六
  萬五千元之損害，被上訴人所為，致被上訴人無車可用，爰依損害賠償之法律關係
  請求被上訴人賠償八十六萬五千元云云；被上訴人則以被上訴人僅承認前二筆之借
  款，且被上訴人已清償六十餘萬元，上訴人又請求法院裁定被上訴人賠償三十二萬
  元，則被上訴人已無積欠上訴人任何款項等語資為抗辯。
二經查上訴人曾於七十八年十月十八日、八十年八月二十六日、八十一年八月二十六
  日分別將其所有福特天王星一千八百ＣＣ型號之汽車設定營業質權予義祥當鋪，依
  序貸得三十萬元、十八萬元、十五萬元之事實，有上訴人提出義祥當舖開具之單據
  影本三紙為證（見原審卷第七頁以下），經核相符，堪信為真實。又被上訴人於七
  十八年十月十八日簽發一紙面額為三十萬元，到期日為同年十一月十八日之本票交
  付上訴人，又於八十年八月二十六日開立一紙借據，載有借用上訴人之福特牌汽車
  典當十八萬元，屆期由借款人贖回之內容，有上訴人所提出之本票及借據影本各一
  紙為證（見原審卷第十頁、第十一頁），核與前述義祥當鋪所開立單據關於金額、
  時間之記載相符，被上訴人亦自認前二筆之借款（見原審卷第二十頁、本院卷第三
  十一頁），是上訴人主張其向當舖典當車輛，並將所貸得三十萬元及十八萬元借給
  被上訴人等語，應堪採信。
三上訴人另主張被上訴人於八十一年八月二十六日又借用上訴人車輛借貸十五萬元云
  云，為被上訴人所否認，上訴人雖主張由當舖所開立單據及八十年八月二十六日之
  借據即足以證明上開事實，惟依義祥當舖所開立單據僅足以證明上訴人典當之事實
  ，尚無由證明上訴人係應被上訴人之要求將車輛典當借款之事實，再八十年八月二
  十六日之借據亦僅得證明被上訴人曾向上訴人借用另一筆十八萬元借款，日期、金
  額均與上訴人所述十五萬元借款不符。又被上訴人所提出之臺灣板橋地方法院八十
  四年度自緝字第四八號刑事判決自訴意旨欄內，亦僅提及被上訴人於八十年八月二
  十六日借車典當之事，並未述及兩造間另有十五萬元借款之事實，至上訴人所提出
  之其他書面資料，係關於其他三萬元、七萬零四百元、一萬五千元、十萬元等借款
  之事實，均與上訴人前述主張之十五萬元不符。兩造於八十四年十二月二十日所簽
  訂之和解書，係就兩造間六十萬元之債務達成和解，而六十萬元究竟包含何項債務
  ，和解書並未載明，前述證據均未能作為對上訴人有利之認定，上訴人又未能提出
  其他證據以實其說，是上訴人主張被上訴人另於八十一年八月二十六日向上訴人借
  款十五萬元之事實，即無足採。
四上訴人主張前述車輛於八十二年二月五日因無力支付利息而流當，由當舖營業者取
  得所有權等情，固為被上訴人所不爭，然上訴人未能證明此係應被上訴人要求而典
  當借款，被上訴人辯稱車輛流當與被上訴人無關等語，應堪採信。綜上所述，上訴
  人於八十一年八月二十六日自行將車輛設定營業質權予當鋪營業人，因無能力繳息
  而無法取贖，致無法利用該車輛，係上訴人自己之行為所致，與被上訴人無關。上
  訴人於第二審又稱上訴人所請求之八十六萬五千元，即七十九年二月二十八日被上
  訴人未將典當車領回及清償借款願賠償二十萬元、七十九年二月二十八日至八十四
  年十二月二十日未清償五十一萬四千四百元之利息，依年息百分之二十計，五年八
  個月之利息計五十八萬五千元、八十年八月二十六日借車典當未補足車費補助八萬
  元，此均為被上訴人先前所承諾者云云。惟為被上訴人否認，縱被上訴人曾允諾清
  償八十六萬五千元，姑不論被上訴人已否清償（被上訴人主張其已清償六十九萬四
  千五百元，依被上訴人於原審所提出之證據，已清償四十二萬九千元－見原審卷二
  十三頁以下），上訴人依被上訴人之承諾（按上訴人未追加任何訴訟標的）請求被
  上訴人清償八十六萬五千元，亦非得依民法第二百十二條、第二百二十七條、第二
  百二十九條、第二百三十一條、第二百四十八條、第二百四十九條之規定為據而請
  求，上訴人之主張仍無理由，上訴人另主張兩造合作經營補習班，合作不成應加倍
  退還入股金計二十萬元云云，然上訴人此部分之主張縱屬實在，亦不得依上開條文
  規定請求返還。原審為上訴人敗訴之判決，核無不合。上訴意旨指摘原判決不當，
  求予廢棄改判，為無理由，應予駁回。
五本件因事證已臻明確，兩造其餘攻擊、防禦方法及所為之立證，與判決之結果不生
  若何影響，無庸再逐一予以論究，合併敘明。
據上論結，本件上訴為無理由，依民事訴訟法第四百四十九條第一項、第七十八條判
決如主文。
中      華      民      國    九十    年      七      月      十七      日
                              民事第一庭
                                  審判長法  官  洪  仁  嘉
                                        法  官  顧  錦  才
                                        法  官  湯  美  玉
右正本係照原本作成。
不得上訴。
中      華      民      國    九十      年      七      月    十  八    日
                                        書記官  王  敬  端


司法院資訊處製作；財團法人民間司法改革基金會備份。
